臺灣臺南地方法院刑事判決　　　　　　　　　　　　九十一年度交訴字第一四五號
　　公　訴　人　臺灣台南地方法院檢察署檢察官
　　被　　　告　乙○○
　　輔　佐　人　甲○○○
右列被告因公共危險等案件，經檢察官提起公訴（九十一年度偵字第二七五七號），
本院判決如左：
    主  文
乙○○因過失傷害人，處拘役伍拾日，如易科罰金，以參佰元折算壹日；又駕駛動力
交通工具肇事，致人受傷而逃逸，處有期徒刑陸月，如易科罰金，以參佰元折算壹日
。
    事  實
一、乙○○於民國九十年十二月二十三日上午十時三十五分許，騎乘車牌號碼ＺＶＣ
    －二五六號輕型機車，沿台南市○區○○路慢車道，由南往北方向行駛，途經該
    路段二三七巷口，欲超越同方向之車輛時，理應注意汽車超車時應顯示左方向燈
    並於前車左側保持半公尺以上之間隔超過，行至安全距離後，再顯示右方向燈駛
    入原行路線之規定，而依當時天候晴、日間自然光線充足、柏油路面、路面乾燥
    、無缺陷、道路上未有任何障礙物、視距復屬良好、號誌動作正常等情形以觀，
    客觀上亦無不能注意之情事，其竟疏於注意超車時二車併行之間隔，貿然由左側
    超越同一時地同向在前行駛，由丙○○騎乘之車號ＦＺ六－四三三號重型機車時
    未保持半公尺以上之安全距離，以致撞及丙○○所騎乘之機車，導致機車倒地，
    丙○○因之受有「左大腿、左手肘挫傷併瘀血、左足踝、左肩挫傷」等傷害。乙
    ○○肇事後經丙○○請求打電話通知一一九救護車救助，惟乙○○不予理會，後
    經路人指責，乙○○受壓力下始打一一九召喚救護車前來，惟乙○○打完電話後
    未待救護車前來，亦未留下任何資料予丙○○，隨即逕行逃離現場，後逕丙○○
    記下乙○○之機車車號報警循線查獲上情。
二、案經丙○○訴由台南市警察局第二分局報請臺灣臺南地方法院檢察署檢察官偵查
    起訴。
    理  由
一、訊據被告乙○○雖坦承有於右述時、地，駕車行經前開路段，與告訴人丙○○所
    騎乘之機車發生碰撞後打電話給救護車，未待救護車來時即離開現場之事實，然
    矢口否認有何過失傷害及肇事逃逸之犯行，辯稱：伊有中度情感性精神病，是告
    訴人騎乘機車突然向左偏行，以致發生擦撞，肇事後已經打電話給救護車，是其
    駕駛行為並無過失，亦無肇事逃逸犯行云云。
二、經查：被告所為前開犯罪事實，業據被告於九十年十二月二十五日警訊中供稱：
    「我欲超越同向右前之一部車時，不慎擦撞而摔倒在地」等語，於九十一年一月
    二十四日警訊中再次供稱：「九十年十二月二十五日所製作之筆錄是事實」等語
    ，足認並非告訴人騎乘機車突然左偏以致被告避剎不及，其辯詞不足採信。次查
    ：被告雖有中度情感性精神病，有中華民國身心障礙手冊一紙在卷可稽，然參酌
    被告肇事當時可正常騎乘機車，肇事後受路人之指責後復撥打一一九召喚救護車
    等情，足認被告肇事當時，並無精神耗弱或心神喪失之情形，至被告提出奇美醫
    學中心九十一年一月二十三日出具之診斷證明書一紙，其上記載被告有「情緒不
    安，宜需蹤治療」等情，惟係被告肇事後於九十年十二月二十七日至九十一年一
    月五日至該院治療時之身心反應，尚與肇事時之心神狀態無關。此外被告所為前
    揭犯罪事實，另據告訴人於警訊時及偵審中指訴甚詳，且有台南市警察局第二分
    局製作之道路交通事故調查報告表一紙及交通事故蒐證照片十三張在卷足憑，又
    告訴人因本件車禍而受有如事實欄所載等傷害，復有行政院衛生署台南醫院九十
    年十二月二十四日出具之診斷證明書一份存卷可參。
三、按汽車超車時應顯示左方向燈並於前車左側保持半公尺以上之間隔超過，行至安
    全距離後，再顯示右方向燈駛入原行路線，道路交通安全規則第一百零一條第五
    款，定有明文。本件被告駕車於道路上行駛，本應注意上開道路交通安全規則，
    而案發當時，天候晴、日間自然光線充足柏油路面、路面乾燥、無缺陷、道路上
    未有任何障礙物、視距復屬良好、號誌動作正常等情形以觀，復有台南市○○○
    道路交通事故調查報告表載明可考，據此判斷，客觀上亦無不能注意之情事，其
    竟疏於注意車前狀況，貿然行駛，致與告訴人所騎乘之機車相撞，是被告之駕駛
    行為，顯有過失。
四、況本件經送台灣省台南區行車事故鑑定委員會鑑定結果，亦認被告行經肇事地點
    超越未保持安全間隔，係本件車禍之肇事原因，告訴人正常行駛則無肇事原因，
    則有該委員會九十一年五月十日南鑑字第九一○五○七號函及所附之鑑定意見書
    一份附卷可參，此益證被告駕車肇事致告訴人受傷之行為，確有過失無疑。
五、末查，本件告訴人係因此次車禍而受有如事實欄所載之傷害，故被告之過失駕車
    行為，與告訴人所受之傷害結果間，復具有相當因果關係，是本件事證已甚明確
    ，被告過失傷害之犯行堪予認定。
六、次按刑法第一百八十五條之四之駕車肇事逃逸罪，其立法意旨係在維護交通安全
    ，加強救護，減少被害人之死傷，促使駕駛人於肇事後，能對被害人及時救護，
    而所謂「及時之救護」係指肇事者對於被害人所需立即之幫助能提供及時之滿足
    ，不以呼叫救護車為已足，蓋救護車是否能及時到達肇事現場尚屬未知，而救護
    車到達肇事現場之前，被害人尚有需要救護之可能，行為人如駕車肇事致被害人
    受傷後，未待救護車到達現場即已逃離，則因其肇事後未能立即對被害人施以及
    時之救護，以減少被害人之死傷，故其行為即已該當本條之犯罪構成要件。經查
    ，本件被告明知肇事致人受傷，雖已撥打一一九召喚救護車，然未待救護車前來
    即逕行離去，單獨遺留尚待救助之告訴人於現場，並未對被害人施以可能之及時
    救護，是其行為已該當前述刑法第一百八十五條之四之駕車肇事逃逸罪之犯罪構
    成要件，應無疑義。
七、核被告乙○○所為，係犯刑法第二百八十四條第一項前段之普通過失傷害罪、第
    一百八十五條之四之肇事逃逸罪。其所犯二罪間，犯意各別，行為互殊，應分論
    並罰。本院審酌被告之生活狀況、品行、智識程度、犯罪所生之危險、被告之過
    失程度、告訴人所生之損害，及被告肇事後，未與告訴人就民事損害賠償事宜，
    達成和解，被告有中度情感性精神病，本不適宜駕駛交通工具，仍執意騎乘機車
    ，犯後乃矯言掩飾犯行，態度難稱良好等一切情狀，量處如主文所示之刑，以資
    懲儆。
據上論斷，應依刑事訴訟法第二百九十九條第一項前段，刑法第二百八十四條第一項
前段、第一百八十五條之四、第四十一條第一項前段，罰金罰鍰提高標準條例第一條
前段、第二條，判決如主文。
中      華      民      國      九十一      年    七      月    一     日
                                臺灣臺南地方法院交通法庭
                                    法  官  蔡  直  青
右正本證明與原本無異。
如不服本判決，應於判決送達後十日內向本院提出上訴狀( 應附繕本 )。
                                    書記官  孫  鈴  堯
中      華      民      國      九十一      年    七      月    三     日
附錄本案論罪科刑法條全文：
中華民國刑法第二百八十四條第一項(普通過失傷害罪)
因過失傷害人者，處六月以下有期徒刑、拘役或五百元以下罰金，致重傷者，處一年
以下有期徒刑、拘役或五百元以下罰金。
中華民國刑法第一百八十五條之四
駕駛動力交通工具肇事，致人死傷而逃逸者，處六月以上五年以下有期徒刑。
